【裁判字號】    95,交抗,481
【裁判日期】    950622
【裁判案由】    違反道路交通管理處罰條例
【裁判全文】
臺灣高等法院交通事件裁定             95年度交抗字第481號
抗 告 人即
原處分機關  臺北市交通事件裁決所
受處分人    甲○○
上列抗告人因受處分人違反道路交通管理處罰條例案件，不服臺
灣士林地方法院，中華民國95年5月5日所為裁定（95年度交聲字
第208號），提起抗告，本院裁定如下：
    主  文
抗告駁回。
    理  由
一、原裁定略以：
  (一)原處分機關固以受處分人甲○○於民國94年12月31日13時45
    分許，駕駛車號168-DC號營業小客車，沿臺北市○○○路北
    往南方向第4車道行駛，右轉敦化北路60 巷往西行駛時，因
    有未讓直行車先行之違規，致其右後車門與敦化北路北往南
    方向第5車道行駛之車號7N-1619號自小客車左前車角擦撞肇
    事，已然違反道路交通管理處罰條例第48 條第6款、第63條
    第1項第1款之規定，故而裁處受處分人新台幣900元之罰鍰
    ，並記違規點數1點云云。
  (二)經核：
  1.按交通勤務警察對於違反道路交通管理處罰條例事件之舉發
    ，當場舉發為原則，以逕行舉發為例外。所謂當場舉發，乃
    由交通勤務警察將交通違規者攔截製單舉發，其當場舉發之
    原因，則包括交通勤務警察於執行稽查勤務當場自行發現違
    規行為，或經民眾檢舉前往查證，並當場發現違規行為。而
    關於逕行舉發，除特定違規事項外，均應由行政機關以科學
    儀器取得證據資料。至於特定違規事項，雖不必以科學儀器
    取得證據資料，但除違規停車或搶越行人穿越道之情形，可
    由各級學校交通服務隊現場導護人員簽證檢舉外，其餘均仍
    以交通勤務警察親見違規事實者為限，此觀諸道路交通管理
    處罰條例第7條、第7條之1、第7條之2規定自明。至於民眾
    檢舉違規，若已提供科學儀器取得之證據資料以查證其真偽
    ，或僅敘明違規事實，但經交通勤務警察前往查證當場親見
    違規行為，其舉證責任已盡，固無疑義。但如僅敘明違規事
    實，未提供科學儀器取得之證據資料以供查證，且經交通勤
    務警察前往查證之結果，未親見違規事實，則應不得僅據檢
    舉人之敘述即為逕行舉發，俾符合前開法律規定有關證據方
    法限制之要旨，並避免有心之檢舉人藉此大量而輕微之行政
    處分騷擾被檢舉人，達到維護行政效率及兼顧人權之功能。
  2.查本件受處分人駕駛車號168-DC號營業小客車與武依萍駕駛
    之車號7N-1619號自小客車於94年12月31日13時45分許發生
    交通事故，警員劉國棟並於事後製作交通事故談話紀錄表等
    情，固有道路交通事故調查報告表、交通事故補充資料表、
    交通事故談話紀錄表等件附卷可稽。然衡以附卷之舉發違反
    道路交通管理事件通知單，既載有「非現場舉發未簽收」字
    樣，足見本件並非當場舉發，應係逕行舉發。又本件受處分
    人所涉之違規事實，既未經舉發員警當場親見，復未見有以
    科學儀器取證之相關證據，僅以現場跡證及當事人之陳述為
    據，揆諸上開說明，自不得以逕行舉發之方式為之。況證人
    武依萍係與受處分人發生擦撞之當事人，其證詞可信度已然
    堪虞，尚難令一般人就受處分人確有駕車右轉未讓直行車先
    行之行為產生確信，而無所懷疑，則受處分人之違規行為，
    尚屬無法明確證明。
  3.從而，原處分機關未予詳查，依據員警之逕行舉發，遽予裁
    罰，容有未洽。因認本件異議為有理由，應將原處分撤銷，
    並另為受處分人不罰之諭知等語。
二、抗告人抗告意旨則謂：交通員警製單舉發違反道路交通管理
    處罰條例所列之違規事實，本質上為行政處分，基於公務員
    為公法上行為具有公信力之原則，該行政處分當可被推定為
    真正。因之，本件舉發員警依據其所製作之現場圖、當事人
    事故談話筆錄等證據，進而舉發本件受處分人違規，自應受
    到合法、正確之推定，因認本件舉發並無不當，爰依法提起
    抗告云云。
三、本院認為：
  (一)對於交通警員掣單舉發違反道路交通管理處罰條例所列之違
    規事實，固基於公務員為公法上行為具有公信力之原則，該
    行政處分當可被推定為真正，其據以依法處分之事實認定亦
    可推定為正確無誤，然此仍須以交通勤務警察係親見違規事
    實為前提。若係民眾檢舉違反道路交通管理事件，除同時檢
    具有以科學儀器取得之證據得以逕行舉發外，該公路主管或
    警察機關，仍須踐行查證之義務，此觀諸違反道路交通管理
    事件統一裁罰基準及處理細則第25-3條規定自明。
  (二)查本件舉發之受處分人違規事實，既非舉發員警親眼所見，
    且不合於法定列舉得逕行舉發之事由等情，業據原裁定論述
    綦詳，抗告人徒憑事後所繪現場圖及當事人事故談話筆錄等
    間接佐證為據，揆諸上開說明，尚難認舉發員警已就本件受
    處分人所涉之交通違規行為查證屬實。何況，本件事故當事
    人武依萍所述之檢舉資料，既欠缺補強證據，自不能徒憑其
    所述，逕認受處分人有本件違規事實。從而，原審以原處分
    機關未予詳查，僅憑員警之逕行舉發，遽予裁罰，於法有違
    ，因而將原處分撤銷，並另為受處分人不罰之諭知，即無不
    合，故本件抗告為無理由，應予駁回。
四、據上論結，應依道路交通案件處理辦法第26條，刑事訴訟法
    第412條，裁定如主文。
中    華    民    國    95    年    6     月    22    日
                  交通法庭審判長法  官  蔡國在
                                法  官  王詠寰
                                法  官  江振義
以上正本證明與原本無異。
不得再抗告。
                                書記官  劉文美
中    華    民    國    95    年    6     月    22    日


司法院資訊處製作；財團法人民間司法改革基金會備份。
